最高法院刑事判決　　　　　　　　　　　　　　　九十三年度台上字第六四八九號
　　上　訴　人　甲 ○ ○
　　　　　　　　丙○○○
　　　　　　　　乙 ○ ○
　　共　　　同
　　選任辯護人　王炳輝律師
　　　　　　　　吳瑞堯律師
右上訴人等因傷害致人於死案件，不服台灣高等法院台中分院中華民國九十年十二月
十三日第二審判決（九十年度上訴字第一二八四號，起訴案號：台灣南投地方法院檢
察署八十九年度偵字第二三一五號），提起上訴，本院判決如左：
    主  文
原判決撤銷，發回台灣高等法院台中分院。
    理  由
本件原判決維持第一審論處上訴人甲○○、丙○○○、乙○○共同傷害人之身體，因
而致人於死罪刑，固非無見。
惟查：(一)、按刑法第二百七十七條第二項前段之傷害致人於死罪，係行為人對於犯普
通傷害罪致發生死亡結果所明定加重其刑之結果犯。而加重結果犯，以行為人能預見
其結果之發生為要件，又所謂能預見乃指客觀情形而言，且以行為人對於加重結果之
發生有預見之可能，始得適用。此項構成犯罪事實，不但應於事實欄明確認定，於理
由欄亦必說明其所憑之證據及認定之理由，方足以資論罪科刑。本件原判決於事實欄
內，就上訴人等三人於共同實施傷害行為時，對於引起被害人李坤達死亡之結果，在
客觀上是否能預見，及上訴人等對該項加重結果之發生是否有預見之可能等情，未為
詳細記載明白認定。且在理由欄內亦僅說明上訴人等共同追毆之行為與被害人死亡間
有因果關係（原判決第九頁第一行至第四行）。而就被害人死亡之結果究否為上訴人
等客觀上所能預見之理由，則疏未詳加論列及說明，乃遽依傷害致人於死罪論擬，已
難謂為適法。(二)、原判決理由四項內載敘被害人當時雖有飲酒，惟從被害人尚知趁隙
逃跑，且為確知上訴人等是否追毆猶知邊跑邊回頭查看，益徵被害人當時之反應，尚
與常人無異，應無辯護人所稱，神智已達於無法正確判斷暨識別週遭環境之程度（原
判決第十頁第八行至第十一行），為其資作判斷之立論依據。但查依卷附法務部法醫
研究所（８９）法醫所醫鑑字第０八００號鑑定書上載示：「送驗檢品經檢驗結果含
高濃度酒精，血液246.7mg/dL、尿液436.1mg/dL、胃內容物643.1mg/dL、膽汁221.9m
g/dL」（見第一審卷第十七頁）。又依證人即負擔相驗屍體法醫師陳明宏於第一審訊
問時結證所稱：「採樣時間是解剖那天，因當場死亡，酒精濃度不會繼續代謝，不會
有所變化，依酒精濃度顯示，被害人達銘酊程度，即多話情緒興奮走路不穩，但尚未
達昏迷」（見第一審卷第一０四頁）等相互勾稽以觀。顯然尚屬無法判斷被害人當時
體內酒精之含量，與正常相較，是否已達於無法正確判斷暨識別週遭環境之程度。實
情若何？迄未明瞭。原審未就此與被害人死亡之結果在客觀上能否預見攸關之前提事
項詳加審究剖析釐清前，即率以被害人尚知趁隙逃跑，及為確知上訴人等是否追毆，
猶知邊跑邊回頭查看，逕認被害人當時之反應，尚與常人無異，殊嫌速斷，並不足以
昭折服。據上所述，上訴意旨執此指摘原判決不當，非無理由，應認有撤銷發回更審
之原因。
據上論結，應依刑事訴訟法第三百九十七條、第四百零一條，判決如主文。
中　　　華　　　民　　　國　　九十三　　年　　 十二 　　月　　　九　　　日
                              最高法院刑事第十庭
                                  審判長法官  呂　潮　澤
                                        法官  吳　昆　仁
                                        法官  孫　增　同
                                        法官  吳　昭　瑩
                                        法官  黃　正　興
      右正本證明與原本無異
                                              書  記  官
中　　　華　　　民　　　國　　九十三　　年　　 十二 　　月　　 十五 　　日
                                                                     Ｒ
